【裁判字號】    97,交聲,2066
【裁判日期】    971211
【裁判案由】    聲明異議
【裁判全文】
臺灣高雄地方法院交通事件裁定        97年度交聲字第2066號
原處分機關  高雄市政府交通局
代  表  人  甲○○
異  議  人
即受處分人  丙○○
上列受處分人因違反道路交通管理處罰條例案件，對於高雄市政
府交通局民國97年8 月21日所為之處分（原處分：高市交裁字第
32-BO0000000號），聲明異議，本院裁定如下：
    主  文
異議駁回。
    理  由
一、原處分意旨略以：異議人即受處分人丙○○於民國97年7 月
    5 日20時10分許，騎乘車號CZF-737 號重型機車，由北向南
    行經有燈光號誌管制之高雄市○○路與七賢路口時，違規闖
    紅燈（紅燈左轉），經高雄市政府警察局交通警察大隊警員
    依違反道路交通管理處罰條例第53條第1 項之規定製單舉發
    ，嗣由原處分機關依上開規定，於97年8 月21日以高市交裁
    字第32-BO0000000號裁決書裁處罰鍰新臺幣（下同）1,800
    元，並依同條例第63條第1 項第3 款規定，記違規點數3 點
    在案。
二、異議意旨略以：異議人於上開時間，騎乘上開機車，由北往
    南行近興華路、七賢路口，於路口號誌由綠燈快轉換成黃燈
    時，左轉七賢路口，行駛至河東路時，被騎乘警車之員警自
    後攔停，告以於河西路紅燈左轉七賢路之交通違規，並開單
    予異議人簽收，惟異議人係行經興華路、七賢路口，且未闖
    紅燈，爰依法聲明異議，請求撤銷原處分等語。
三、按汽車駕駛人，行經有燈光號誌管制之交岔路口闖紅燈者，
    處1,800 元以上5,400 元以下罰鍰，道路交通管理處罰條例
    第53條第1 項定有明文。又「汽車駕駛人有下列各款所列條
    款之一者，除依原條款處罰鍰外，並予記點：…三有第43條
    、第53條或第54條情形之一者，各記違規點數3 點」，同條
    例第63條第1 項第3 款定有明文。次按依道路交通管理處罰
    條例科處行政罰事件，依據公法爭議之舉證責任分配法則，
    固應先由行政機關就其業已履踐相關正當法律程序，以及人
    民應受處罰之客觀違反法令行為，負證明之責，異議人就行
    政機關已為相當證明之前開事項，若主張欠缺主觀歸責條件
    或為其他抗辯，亦須就其所辯提出反證。惟行政機關對於前
    開應為舉證事項，非不得以執行查察取締勤務人員，依據調
    查人證之程序，使就親歷事實提供不可替代之證明方法，尤
    於當場舉發交通違規事件，鑑於交通違規事實往往驟然而現
    、稍縱即逝，若硬性要求舉發員警不分違規情節，一律必須
    預留證據，俾便事後提出供法院審酌，除有現實技術可行性
    之困難外，勢將大幅提高交通管理之行政成本，並嚴重削弱
    道路交通管理之行政效能，此絕非立法者制定道路交通管理
    法規之本意，合先敘明。
四、經查：
  (一)異議人在高雄市○○路及七賢路口有闖紅燈之行為，業據證
    人即舉發警員許榕欽於本院審理時證述綦詳，並證稱：伊與
    分隊長騎乘警用機車，自河西路由南往北行駛至七賢路，路
    口係紅燈，異議人原本在河西路對向停等紅燈，另有4 、5
    輛機車也在停等，當時興華路口係綠燈，伊與分隊長均發現
    異議人直接從河西路紅燈左轉七賢路，伊等即右轉七賢路，
    行駛至河東路攔下異議人，並告知紅燈左轉及河西路、興華
    路與七賢路係三時向號誌等語。核與證人即在場員警曾益章
    於本院審理中證述情節相符。此外，並有原處分機關97年8
    月21日高市交裁字第32-BO0000000號違反道路交通管理事件
    裁決書、高雄市政府警察局舉發違反道路交通管理事件通知
    單、高雄市政府警察局交通警察大隊97年7 月31日高市警交
    三字第0970019852 號函附卷可稽，已堪認定。
  (二)異議人雖以上揭情詞置辯，且證人乙○○於本院審理中亦附
    和其詞，並證稱：當日異議人行經興華路左轉七賢路，並無
    闖紅燈等語。惟：
  1.關於異議人行駛之路線及路口號誌部分，異議人先主張行駛
    於高雄市○○路、七賢路段，自河西路綠燈左轉七賢路等語
    ，有聲明異議狀在卷可參；嗣於本院審理中改陳稱：行駛於
    興華路、七賢路段，自興華路綠燈快轉換成黃燈時，左轉七
    賢路等語，已有不符，已難輕信。參以異議人於本院審理中
    陳稱：伊當時因為趕時間，所以就在舉發單上簽名等語，足
    見異議人因趕時間，而自河西路紅燈左轉七賢路，亦非無可
    能。
  2.證人乙○○於本院審理中證稱：印象中與異議人騎乘機車行
    經興華路、七賢路約20餘次，基本上自左營前來高雄市區都
    是行駛此種路線等語。如證人乙○○上開所證為真，既已與
    異議人共同騎乘機車行經興華路高達20餘次，衡情不論係異
    議人或證人乙○○，應不至於均無發現路名之機會。又記住
    路名係避免行駛錯誤之基本方式，異議人既有騎乘機車自左
    營區○○○○路前往高雄市區之必要，何以未能順道熟記路
    名？異議人既可記住非其行經之河西路，何以不知經常行駛
    之興華路路名？且於舉發警員當場告知係自河西路而非興華
    路紅燈左轉七賢路時，未當場爭執其行駛路線？另證人乙○
    ○係後座之乘客，是否如同駕駛人注意車前狀況及燈光號誌
    ，亦非無疑。
  3.本院審酌：證人許榕欽、曾益章身為執行交通勤務專業警察
    人員，受有相當之執勤訓練，平時有多次處理類似情形之經
    驗，在夜間光線良好之情形下，近距離目擊異議人交通違規
    之情形，應不致發生誤認或誤記；且上揭交岔路口視野良好
    ，並無視線受阻情況，此有證人許榕欽提出之現場照片在卷
    可稽，觀諸從現場相關附近位置拍攝之照片，確實可明顯查
    知興華路、河西路及七賢路之相對位置與上開路口交通號誌
    之變換情形。則在目標顯著、特定之下，且在近距離攔車舉
    發等情狀，尚難遽認證人許榕欽有誤為舉發之情事。又證人
    許榕欽、曾益章與異議人素昧平生，並無仇隙嫌怨，應無設
    詞誣陷異議人之理，且所述本件舉發經過事實，具體明確，
    而員警執行公務時，本身即受有行政懲處責任之監督，其於
    執行交通勤務過程中，應無任意為不實舉發之可能，且其到
    庭具結作證，更係以刑事責任擔保其證言之真實性，當無甘
    冒偽證處罰而羅織異議人有上開闖紅燈違規之理，自堪認證
    人許榕欽、曾益章上開證述，應可採信。至證人乙○○為異
    議人之女友，2 人感情交好，利害關係一致，實難逕以其單
    一證詞，作為異議人有利之認定之依據。從而，本件因案發
    當時目睹經過之現場值勤警員許榕欽、曾益章既已到庭作證
    如上，自堪認定異議人於舉發通知單所載時、地確有騎乘機
    車行經有燈光號誌管制之交岔路口闖紅燈之情事無疑，異議
    人上開所辯，應不足採。
  (三)又本件雖無該車闖紅燈之採證照片或錄影可憑，然按路口燈
    號變換迅速，闖紅燈之情形又屬稍縱即逝，倘要求員警必以
    錄影或照相為證，實為強人所難；況員警執行交通勤務，依
    法亦未要求必須以錄影或照相存證。是以本件闖紅燈之事實
    ，雖無照片或錄影佐證，亦難謂有何不當，否則於未裝設科
    學儀器之路段，豈非陷入駕駛人得任意違規之狀態，自非妥
    適；而本件異議人前揭違規行為，已據證人許榕欽、曾益章
    於本院審理中結證明確如前，且異議人於此亦未能另提出證
    人許榕欽、曾益章有誤認或故意構陷之具體事證，是縱裁決
    機關僅能由舉發員警證明異議人之違規行為，而未能提出照
    片或其他證據證明，亦難認其未盡舉證責任，而遽認裁決機
    關之處分為不當，是以，異議人之前揭辯詞均無足據以為有
    利異議人之認定。
五、綜上所述，本件異議人確有上開違規行為，原處分機關依道
    路交通管理處罰條例第53條第1 項、第63條第1 項第3 款等
    規定，裁處受處分人罰鍰1,800 元，並記違規點數3 點，核
    無違誤，裁罰額度亦無不當，應予維持，異議人執上開情詞
    提起本件聲明異議，洵無理由，應予裁定駁回。
六、據上論斷，爰依道路交通管理處罰條例第87條第2 項、道路
    交通案件處理辦法第19條，裁定如主文。
中    華    民    國    97    年    12    月    11    日
                    交通法庭    法  官  方錦源
以上正本證明與原本無異。
如不服本裁定，應於收受送達後5 日內向本院提出抗告狀（須附
繕本）。
中    華    民    國    97    年    12    月    11    日
                                書記官  鄧思辰


司法院資訊處製作；財團法人民間司法改革基金會備份。
